【裁判字號】    99,易,255
【裁判日期】    990408
【裁判案由】    違反家庭暴力防治法等
【裁判全文】
臺灣臺南地方法院刑事判決               99年度易字第255號
公  訴  人  臺灣臺南地方法院檢察署檢察官
被      告  乙○○
上列被告因違反家庭暴力防治法案件，經檢察官提起公訴（99年
度偵字第536、1808號），本院判決如下：
    主  文
乙○○犯違反保護令罪，處有期徒刑參月，如易科罰金，以新臺
幣壹仟元折算壹日；又犯違反保護令罪，處有期徒刑參月，如易
科罰金，以新臺幣壹仟元折算壹日，扣案之汽油桶壹個沒收。應
執行有期徒刑伍月，如易科罰金，以新臺幣壹仟元折算壹日，扣
案之汽油桶壹個沒收。緩刑貳年，緩刑期間付保護管束。
    事  實
一、乙○○與丁○○前係夫妻關係，二人間為家庭暴力防治法第
    3條第1款所定之家庭成員。乙○○於民國98年11月24日，經
    臺灣臺南地方法院以98年度家護字第720 號民事通常保護令
    ，裁定乙○○不得對丁○○實施身體或精神上不法侵害之行
    為、不得直接或間接對丁○○為騷擾之行為，並應遠離丁○○位於臺南市○○路313巷56弄27號至少100公尺，有效期間
    為10個月。詎乙○○知悉上開民事通常保護令內容後，
  (一)竟基於違反保護令、恐嚇危害安全之犯意，於98年12月29日
    16時30分許，在臺南市○區○○路313巷口，要求甲○○將
    「趕快搬房子，不然要潑汽油燒房子」等加害生命、身體、
    財產之言語轉述予丁○○，使丁○○心生畏懼致生危害於安
    全，並以此方式對丁○○實施精神上之不法侵害。
  (二)乙○○另基於違反保護令之犯意，於99年1月3日11時40分許
    ，持其所有、內裝有汽油之汽油桶1個，至丁○○位於臺南
    市○○路313巷56弄27號住處，將前揭汽油潑灑於地面、及
    往丁○○身上潑灑，致丁○○受有臉、頸、背部均受有一度
    化學性灼傷之傷害，以此方式對丁○○實施身體上不法侵害
    之行為，且並未遠離丁○○上開住所至少100公尺，而違反
    上開通常保護令，嗣經目擊之丁○○之子吳泓成報警查獲，
    並扣得上開之汽油桶1個。
二、案經丁○○訴由臺南市警察局第五分局報請臺灣臺南地方法
    院檢察署檢察官偵查起訴。
    理  由
甲、關於證據能力之部分：
一、證人甲○○於司法警察詢問時所為之陳述，係屬被告以外之
    人於審判外之言詞陳述，既經被告方面明示不同意採為證據
    之意思，依刑事訴訟法第159條第1項之規定，應認為不具證
    據能力。
二、本件卷內其餘之供述證據及非供述證據，既均經被告表示同
    意採為證據，且無事實顯示係公務員因違法蒐證所取得之證
    據資料，本院審酌前揭證據資料作成時之情況，亦認為適於
    作為證據，且均已依刑事訴訟法之相關規定提示予被告表示
    意見，自應認為均有證據能力。
乙、實體部分：
壹、有罪部分：
一、上開犯罪事實一(一)之部分：
    訊據被告對於其確有收受臺灣臺南地方法院98年度家護字第
    720號民事通常保護令、並知悉其內容等情固不爭執，此復
    有上開民事通常保護令1份在卷可稽，惟其矢口否認有何上
    開犯罪事實一(一)部分之犯行，辯稱：當日伊雖有於前揭之時
    間、地點遇到證人甲○○，也有提到要證人甲○○趕快搬房
    子、還有要潑汽油之事，惟其並未要證人甲○○將「趕快搬
    房子，不然要潑汽油燒房子」等恐嚇之話語轉述予告訴人丁○○，可能是證人甲○○對其言語上有所誤會云云。然查：
  證人甲○○於本院審理時已具結證稱：伊是告訴人丁○○之
    房客、之前與被告均有在聊天講話，溝通上沒有問題，當天
    遇到被告時，被告是要伊轉達告訴人丁○○要找個時間、地
    點與被告碰面，倘再不與之見面的話，被告就要用汽油來潑
    房子，並要伊先行搬離該間房子，因為怕傷及無辜的伊等語
    （本院卷第31至40頁參見），此部分核亦與證人即告訴人丁○○於本院審理時具結後之證述相符（本院卷第41至44頁參
    見），且被告於本院審理時亦自承當天確有提到要證人甲○○趕快搬家、以及要潑灑汽油一事（本院卷第47至48頁參見
    ），顯見證人甲○○之上揭證詞，應確屬與事實相符，堪以
    採信。
  次查，證人甲○○於98年12月29日晚間將上開話語轉述予告
    訴人丁○○後，被告果於數日後之99年1月3日持汽油桶至告
    訴人丁○○之住處潑灑，是顯見被告之前應確實有基於違反
    保護令、恐嚇、暨預先警告告訴人丁○○之主觀意思，請證
    人甲○○將上開要潑灑汽油之恐嚇話語轉述予告訴人丁○○
    知悉無疑，是被告事後辯稱是證人甲○○自己對其言語上有
    所誤會，伊並未要證人甲○○將前揭恐嚇之話語轉述予告訴
    人丁○○云云，均顯屬事後卸責之詞，難以採信。
  末查，證人甲○○於98年12月29日晚間將被告所告知之上開
    加害於告訴人丁○○生命、身體、財產之恐嚇話語轉述予告
    訴人丁○○後，告訴人丁○○確因此而心生恐懼，並於翌日
    即同年月30日晚間10時23分許，前往台南市警察局第五分局
    和緯派出所報案，此亦經證人即告訴人於本院審理時具結證
    述屬實，此外，並有台南市警察局第五分局和緯派出所民眾
    言詞告訴紀錄表、受理各類案件紀錄表、調查筆錄1份、受
    理刑事案件報案三聯單等各1份在卷可稽（台南市警察局第
    五分局字第0994500058號偵查卷宗第3頁背面至第6頁參見）
    ，是此部分之事證已臻明確，被告上揭之犯行可資認定。
二、上開犯罪事實一(二)之部分：
    訊據被告對於上開犯罪事實一(二)之部分業於警詢、偵訊、及
    本院審理時均坦承不諱，核與證人即告訴人丁○○於警詢時
    及偵訊時之證述情節相符，並經目擊證人吳泓成於警詢時及
    偵訊時證述屬實，此外，並有上開臺灣臺南地方法院98年度
    家護字第720號民事通常保護令、受理家庭暴力事件驗傷診
    斷書各1份、及現場照片6張在卷可稽，以及被告所有、供犯
    本案所用之汽油桶1個扣案可資佐證，是被告此部分之任意
    性自白，應與事證相符，堪以採信。是被告前揭犯行，均堪
    認定，應依法論科。
三、核被告就犯罪事實一(一)所為，係犯刑法第305條之恐嚇危害
    安全罪及家庭暴力防治法第61條第1項之違反保護令罪，就
    犯罪事實一(二)所為，則係犯家庭暴力防治法第61條第1款、
    第4款之違反保護令罪。被告就犯罪事實一(二)所為，係基於
    同一實施家庭暴力之犯意，接續觸犯同一保護令所禁止之數
    款行為，應僅論以一違反保護令罪。又被告就犯罪事實一(一)
    所為，係以一行為同時觸犯違反保護令罪及恐嚇危害安全罪
    之二罪名，為想像競合犯，應依刑法第55條前段之規定，從
    一重之違反保護令罪處斷。另被告就犯罪事實一(一)、(二)所為
    ，犯意個別，行為互殊，應予分論併罰。爰審酌被告明知有
    收受臺灣臺南地方法院98年度家護字第720號民事通常保護
    令命其不得對告訴人丁○○實施家庭暴力行為及應遠離告訴
    人丁○○之住所等情，竟仍漠視國家司法機關所為之保護令
    裁定效力，仍對告訴人丁○○為身體及精神上之不法侵害行
    為，使告訴人丁○○因此受有心理及身體之傷害匪淺，惟念
    及告訴人丁○○於本院審理時到庭陳述意見稱：伊已經原諒
    被告，因被告在事業上、生活上均有幫助伊，先前是因伊打
    牌的事情與被告爭吵，希望不要讓被告入監執行等語（本院
    卷第45頁參見），兼衡酌被告之教育及智識程度非高、家庭
    及生活狀況、及其犯後之態度尚稱良好、非無悔意等一切之
    情狀，各量處如主文所示之刑，並定其應執行之刑，併均諭
    知如易科罰金之折算標準。至扣案之汽油桶1個，為被告所
    有，供其犯犯罪事實一(二)所用之物，業據被告供述在卷，爰
    依刑法第38條第1項第2款、第3項規定，宣告沒收之。
四、又被告前於66年間，雖曾因故意犯妨害風化罪案件，經臺灣
    高雄地方法院宣告判處有期徒刑6月確定，於67年1月31日執
    行完畢後，5年以內未曾因故意犯罪受有期徒刑以上刑之宣
    告，此有臺灣高等法院被告前案紀錄表1份在卷可憑，其經
    此偵、審之程序後，應知所警惕，信無再犯之虞，且告訴人
    丁○○既已當庭表示願意原諒被告，不希望被告入監執行，
    已如前所述，本院因認所宣告之刑以暫不執行為適當，併諭
    知緩刑2年，並依家庭暴力防治法第38條第1項規定，諭知緩
    刑期內付保護管束。
貳、不另為不受理之部分：
一、公訴意旨略以：被告乙○○基於傷害之犯意，於99年1月3日
    11時40分許，至丁○○臺南市○○路313巷56弄27號住處，
    持汽油桶將汽油往丁○○身上潑灑，致丁○○受有臉、頸、
    背部均受有一度化學性灼傷之傷害，因認被告此部分尚涉犯
    刑法第277條第1項之傷害罪嫌。
二、按告訴乃論之罪，告訴人於第一審辯論終結前，得撤回其告
    訴；又告訴乃論之罪經撤回者，應諭知不受理之判決，並得
    不經言詞辯論為之，此刑事訴訟法第238條第1項、第303條
    第3款及第307條分別定有明文。
三、查本件告訴人丁○○告訴被告傷害之部分，檢察官起訴意旨
    認係觸犯刑法第277條第1項之罪，依同法第287條前段之規
    定，須告訴乃論，然此部分已業據告訴人丁○○當庭具狀撤
    回告訴（本院卷第50頁參見），依照前揭規定，原應為諭知
    不受理之判決，惟因前揭部分與犯罪事實一(二)之違反保護令
    罪部分是具刑法第55條前段想像競合犯之裁判上一罪之關係
    ，是爰不另為不受理之諭知，併此敘明。
據上論斷，應依刑事訴訟法第299條第1項前段，家庭暴力防治法
第61條第1款、第4款、第38條第1項，刑法第11條、第305條、第
55條前段、第41條第1項前段、第51條第5款、第38條第1項第2款
、第3項、第74條第1項第2款，刑法施行法第1條之1，判決如主
文。
本案經檢察官丙○○到庭執行職務。
中    華    民    國    99    年    4     月    8     日
                  刑事第八庭  法  官  林臻嫺
以上正本證明與原本無異。
如不服本判決應於收受本判決後10日內向本院提出上訴書狀，並
應敘述具體理由。如未敘述上訴理由者，應於上訴期間屆滿後20
日內向本院補提理由書狀（均須按他造當事人之人數附繕本）「
切勿逕送上級法院」。
                              書記官  洪培綺
中    華    民    國    99    年    4     月    8     日
附錄本件論罪科刑法條：
附錄所犯法條:
家庭暴力防治法第61條
違反法院依第 14 條第 1 項、第 16 條第 3 項所為之下列裁定
者，為本法所稱違反保護令罪，處 3 年以下有期徒刑、拘役或
科或併科新臺幣 10 萬元以下罰金：
一、禁止實施家庭暴力。
二、禁止騷擾、接觸、跟蹤、通話、通信或其他非必要之聯絡行
    為。
三、遷出住居所。
四、遠離住居所、工作場所、學校或其他特定場所。
五、完成加害人處遇計畫。
中華民國刑法第305條（恐嚇危害安全罪）
以加害生命、身體、自由、名譽、財產之事，恐嚇他人致生危害
於安全者，處 2 年以下有期徒刑、拘役或 3 百元以下罰金。

司法院資訊處製作；財團法人民間司法改革基金會備份。
